福建金門地方法院民事裁定
110年度監宣字第7號
聲  請  人  許乾坤  

相  對  人  楊美麗  
上列當事人間請求監護宣告事件，本院裁定如下：
    主  文
宣告楊美麗（女、民國00年0月00日生、身分證統一編號：Z0000
00000號）為受監護宣告之人。
選定許乾坤（男、民國00年0月00日生、身分證統一編號：Z0000
00000號）為受監護宣告之人楊美麗之監護人。
指定許孟甯（女、民國00年00月0日生、身分證統一編號：Z0000
00000號）為會同開具財產清冊之人。
程序費用由受監護宣告之人負擔。
    理  由
一、按對於因精神障礙或其他心智缺陷，致不能為意思表示或受
     意思表示，或不能辨識其意思表示之效果者，法院得因本
    人 、配偶、四親等內之親屬、最近一年有同居事實之其他
    親屬 、檢察官、主管機關、社會福利機構、輔助人、意定
    監護受 任人或其他利害關係人之聲請，為監護之宣告，民
    法第14條第1項定有明文。次按受監護宣告之人應置監護人
    。法院為監護之宣告時，應依職權就配偶、四親等內之親屬
    、最近一年有同居事實之其他親屬、主管機關、社會福利機
    構或其他適當之人選定一人或數人為監護人，並同時指定會
    同開具財產清冊之人。法院為前項選定及指定前，得命主管
    機關或社會福利機構進行訪視，提出調查報告及建議。監護
    之聲請人或利害關係人亦得提出相關資料或證據，供法院斟
    酌。法院選定監護人時，應依受監護宣告之人之最佳利益，
    優先考量受監護宣告之人之意見，審酌一切情狀，並注意下
    列事項：㈠受監護宣告之人之身心狀態與生活及財產狀況。㈡
    受監護宣告之人與其配偶、子女或其他共同生活之人間之情
    感狀況。㈢監護人之職業、經歷、意見及其與受監護宣告之
    人之利害關係。㈣法人為監護人時，其事業之種類與內容，
    法人及其代表人與受監護宣告之人之利害關係，民法第1110
    條、第1111條、第1111條之1分別定有明文。而監護宣告之
    裁定，應同時選定監護人及指定會同開具財產清冊之人，並
    附理由，家事事件法第168條第1項亦定有明文。
二、本件聲請意旨略以：聲請人許乾坤為相對人楊美麗之次男，
    相對人於民國110年3月11日因失智症，伴有行為障礙，致不
     能為意思表示或受意思表示，有診斷證明書可證。為此依
    民法第14條、第1110條、第1111條及家事事件法第164條規
    定，聲請對相對人楊美麗為監護之宣告，並另行選定聲請人
    許乾坤為相對人楊美麗之監護人，指定關係人即相對人孫女
    許孟甯為會同開具財產清冊之人。
三、經查：
(一)聲請人主張之上開事實，業據其提出戶籍謄本、衛生福利部
    金門醫院第2713號診斷證明書為憑，且參衛生福利部金門醫
    院110年11月19日金醫師字第1103002510號函檢附之精神鑑
    定報告書略以「楊員（指相對人）現年66歲，已婚，先生多
    年前過世，目前於松柏園長照機構安置中。...因近年來家
    屬觀察楊員有記性退化情形，所以自107年開始本院精神科
    門診就診，診斷為失智症。門診追蹤期間曾短暫於本院日照
    中心參與活動，...，於今年二月轉回金門松柏園安置至今
    。楊員目前於機構中安養，無言語表達能力，無法理解及配
    合指示，生活無法自理，需人全天候24小時照顧，未來回復
    功能的機會有限。...楊員坐在輪椅上，插鼻胃管，意識呈
    明顯障礙，對於聲音刺激無明顯反應。...意識呈明顯障礙
    ，多無神地看向前方或四處環視，對於家人和評估者的叫喚
    或牽手皆無明顯的回應。外觀尚整潔偏瘦，注意力無法集中
    ，態度疏離，情緒淡漠。無言語表達，無法澄清是否有幻聽
    及妄想，無法評估定向感，...楊員目前無法自主進食，需
    要他人協助攙扶下床和推輪椅移行，僅能自主地將腳抬至床
    欄...綜合本次鑑定中的行為觀察和晤談資料，楊員於4～5年
    前診斷有失智症，認知功能持續減退至今，目前認知功能障
    礙程度已達重度之程度。」，堪認相對人應已至不能為意思
    表示或受意思表示之程度。爰宣告相對人楊美麗為受監護宣
    告之人。
(二)聲請人許乾坤為相對人次子，最近一年有與相對人同居之事
    實，並陳明願任監護人，且經受監護宣告人楊美麗之三子許
    明祥、長女許瑞淋、次女許惠卿出具同意書表示同意由聲請
    人擔任監護人，有親屬會議同意書附卷可按，本院審酌聲請
    人任職台灣電力公司，曾與相對人同居，並有監護其母親之
    意願，應與相對人有相當之情感，當可為受監護宣告之人楊
    美麗之利益全力監護，爰依首揭規定，選定許乾坤為受監護
    宣告之人楊美麗之監護人，並依其親屬會議意見指定受監護
    人之孫女許孟甯為會同開具財產清冊之人，以保障相對人楊
    美麗之權益。
四、末按民法第1113條準用同法第1099條第1項、第1099條之1及
     第1109條第1項之規定，監護開始時，監護人對於受監護人
    之財產，應依規定會同遺囑指定、當地直轄市、縣（市）政
     府指派或法院指定之人，於2個月內開具財產清冊，並陳報
     法院；於前條之財產清冊開具完成並陳報法院前，監護人
    對 於受監護人之財產，僅得為管理上必要之行為；監護人
    於執 行監護職務時，因故意或過失，致生損害於受監護人
    者，應 負賠償之責。準此，監護人許乾坤於監護開始時，
    應會同開具財產清冊之人許孟甯，於2個月內開具財產清冊
    ，並陳報法院，併此敘明。 
五、依家事事件法第164條第2項，裁定如主文。 
中　　華　　民　　國　　110 　年　　11　　月　　29　　日
                  家事庭法    官   魏玉英
以上正本係照原本作成。
如不服本裁定，應於裁定送達後10日內，向本院提出抗告狀，並
繳納抗告費新臺幣1,000元。  
中　　華　　民　　國　　110 　年　　11　　月　　29　　日
                        書 記 官　 施人夫